【裁判字號】    95,訴,301
【裁判日期】    950621
【裁判案由】    強盜
【裁判全文】
臺灣板橋地方法院刑事判決               95年度訴字第301號
公  訴  人  臺灣板橋地方法院檢察署檢察官
被      告  丙○○
選任辯護人  劉師婷律師
            游欣怡律師
上列被告因強盜案件，經檢察官提起公訴（94年度偵字第20742
號），本院判決如下：
    主  文
丙○○攜帶兇器竊盜，因脫免逮捕，而當場施以強暴未遂，累犯
，處有期徒刑肆年。扣案白色麻布手套壹雙、手電筒、斜口鉗、
梅花扳手、鑿子、活動扳手、摺疊式小刀各壹支、藍色背包壹只
均沒收。
    事  實
一、丙○○有違反麻醉藥品管理條例案件前科，民國八十九年間
    ，因犯毀損罪，經台灣士林地方法院以八十九年度簡上字第
    一○四號判決判處有期徒刑三月，如易科罰金以三百元折算
    一日，九十年九月十三日易科罰金執行完畢（再犯本案於本
    件構成累犯），詎猶不知悔改，竟基於意圖為自己不法所有
    之竊盜故意，於九十四年十一月二十九日二十二時五十分許
    ，著黑色外套並戴白色麻布手套一雙，攜帶其所有供本件犯
    罪所用之手電筒一支及客觀上對於人之生命、身體、健康安
    全具有危險性之兇器斜口鉗、梅花扳手、鑿子、活動扳手、
    摺疊式小刀各一支置於其所有之藍色背包內，在臺北縣五股
    鄉○○路○段一四九巷二十五號旁停車場內，趁無人注意之
    際，持前開所攜帶之鑿子、摺疊式小刀等工具將停放該處，
    戊○○所有交由乙○○使用之車牌號碼ＤＨ─六二一○號自
    小客車引擎蓋打開，拆除防盜器線路後，再破壞該車右前車
    門鎖進入車內（毀損部份未據告訴），正著手拆除儀表面板
    欲竊取音響之際，因前拆除防盜器過程中防盜器曾發出短暫
    聲響引起附近住戶丁○○注意而自其位於台北縣五股鄉○○
    路○段一四九巷二十一之四號八樓住處後陽台查看，發現丙○○正掀開前揭車輛引擎蓋拔除警報器線路後將之丟棄，丁○○查悉狀況有異趕至現場，見丙○○坐於副駕駛座持前開
    工具拆除儀表面板，丁○○遂立於副駕駛座旁敲車窗欲質問
    丙○○，丙○○因而驚覺竊行已遭人發覺並移動至駕駛座欲
    開車門逃逸而竊盜未遂，丁○○見狀亦緊隨移動至駕駛座旁
    欲阻止並加以逮捕，丙○○乃復移動至副駕駛座奪門而出，
    惟遭丁○○趕至將副駕駛座車門推回，並致丙○○跌坐回車
    內後，丁○○即開啟副駕駛座車門欲逮捕丙○○，詎丙○○
    為脫免逮捕，竟當場右手持摺疊式小刀、左手持扳手攻擊丁○○（惟丙○○尚無另行傷害之故意）而對之施以強暴，致
    丁○○受有右前臂穿刺傷一點五乘以二乘以零點三公分、撕
    裂傷七乘以零點二公分及左前臂擦傷八點五乘以零點二公分
    等傷害，嗣有路人甲○○、黃偉榮經過該處協助制伏丙○○
    後，報警處理，扣得前開白色麻布手套一雙、手電筒、斜口
    鉗、梅花板手、鑿子、摺疊式小刀、活動板手各一支、藍色
    背包一只等物，查悉上情。
二、案經乙○○、丁○○訴由臺北縣政府警察局蘆洲分局報告臺
    灣板橋地方法院檢察署檢察官偵查後起訴。
    理  由
甲、證據能力部分：
一、按被告以外之人於審判外之言詞或書面陳述，除法律有規定
    者外，不得作為證據，刑事訴訟法第一百五十九條第一項定
    有明文，此即學理上所稱「傳聞證據排除法則」。又被告以
    外之人於審判外之陳述，雖不符同法第一百五十九條之一至
    第一百五十九條之四之規定，而經當事人於審判程序同意作
    為證據，法院審酌該言詞陳述或書面陳述作成時之情況，認
    為適當者，亦得為證據。當事人、代理人或辯護人於法院調
    查證據時，知有第一百五十九條第一項不得為證據之情形，
    而未於言詞辯論終結前聲明異議者，視為有前項之同意，同
    法第一百五十九條之五亦規定甚明。
二、鑒於採用傳聞證據排除法則之重要理由之一，係因傳聞證據
    未經當事人之反詰問予以覈實，若當事人願放棄對原供述人
    之反對詰問時，原則上即可承認該傳聞證據之證據能力，而
    揆諸我國刑事訴訟法第一百五十九條之五之立法理由，除參
    照前述傳聞證據排除法則之基本法理外，亦參考日本刑事訴
    訟法第三百二十六條之立法例，查日本刑事審判實務之運作
    ，有關檢察官及被告均同意作為證據之傳聞書面材料或陳述
    ，可直接援引該國刑事訴訟法第三百二十六條作為傳聞例外
    之法律依據，僅在檢察官與被告不同意之情況下，乃須根據
    其他傳聞例外規定俾以斟酌該等書面材料或陳述是否具有證
    據能力，在當事人間無爭執之案件中，傳聞證據基本上均可
    依據前引規定提出於法院使用。據此，我國刑事訴訟法第一
    百五十九條之五之適用應可作同上之解釋，本件告訴人丁○○、乙○○、證人甲○○、黃偉榮在警詢陳述，及丁○○所
    提出馬偕紀念醫院醫師出具有關其傷勢之診字第九號診斷證
    明書等，固為被告以外之人在審判外之言詞、書面陳述，屬
    傳聞證據，惟公訴人、被告就前開審判外之陳述，於本院審
    判程序中同意作為證據，本院審酌前開人證陳述作成時之情
    況，核無違法取證及證明力明顯過低之瑕疵，至診斷證明書
    係醫師本於醫療專業所作成，可信性應無須置疑，本院認為
    以上述傳聞證據作為證據均為適當，故依諸上開規定及說明
    ，前引被告以外之人於審判外之陳述是否屬於傳聞之例外，
    無庸先行考量刑事訴訟法第一百五十九條之一第二項、第一
    百五十九條之二、第一百五十九條之三等規定，得逕依同法
    一百五十九條之五規定作為證據。
三、至證人甲○○、丁○○於偵查中具結後所為證詞，本院查無
    何顯有不可信之情況，依刑事訴訟法第一百五十九條之一第
    二項規定，亦得為證據。
乙、認定犯罪事實所憑之證據：
一、訊據被告對前開事實於本院審理中坦認在卷，與告訴人即現
    場目擊證人丁○○於警詢中指訴：當時在家中看電視，聽到
    樓下停車場有自小客車警報器在響，然後走到後陽台查看停
    車場狀況，看到有一部ＤＨ─六二一○號自小客車警報器在
    響，一名男子正在掀開該部自小客車引擎蓋，並拔除警報器
    線路後將之丟棄於車旁，我意識到該男子應該是小偷，就馬
    上下樓查看，到達該部自小客車旁時，發現竊嫌在自小客車
    右前乘客座正拆除該車面板，然後我就在右前乘客座旁敲窗
    戶，竊嫌就往駕駛座方向想要逃逸，後來我就馬上跑到駕駛
    座要去抓他，然後竊嫌就往右前乘客座開車門要逃逸時，竊
    嫌已將乘客座車門開一半時，我就跑到乘客座將車門用力關
    上，竊嫌就跌到車內後，我就開啟乘客座車門將竊嫌抓出來
    時，竊嫌就右手拿著小刀，左手拿著手電筒和扳手攻擊我，
    之後就和竊嫌發生扭打，剛好有兩位年輕人騎車經過，我就
    大喊抓賊，請兩位年輕人幫忙抓賊，兩位男子中一名就下來
    幫我抓竊嫌，另一名打電話報警，在扭打中，我發現我的右
    手臂有被竊嫌手上小刀刺傷，經扭打十分鐘才將竊嫌制服，
    警方就到達現場，就將竊嫌交給警方處理，扣案小刀就是竊
    嫌當時犯罪所留下也是刺傷我的小刀等語（見偵查卷第十五
    至十六頁），偵查中具結後證稱：當時我在看電視，停車場
    有車子警報器在響，我就跑到後陽台，看到一個男的把一部
    白色車子引擎蓋打開，把警報器線扯掉丟在地下，我就到現
    場看，看到有一個人在車子右前座拆東西，然後我給他拍窗
    ，他就跑到駕駛座，我又到駕駛座的窗戶，後來他從前座跑
    出去，我要去抓他，我們就發生扭打，他身上有拿工具，還
    有一把刀，我們在扭打時，甲○○和他朋友經過，我就要求
    他們合力制伏竊嫌然後報警，我身上有被竊嫌的刀子刺到，
    這把刀後來有被警方扣押，上面還有我的血跡等語（見偵查
    卷第七十七至七十八頁），現場目擊證人甲○○於警詢中證
    述：當時發現兩人在扭打，看到丁○○抓住丙○○，丙○○
    一直想跑，我就幫忙抓住丙○○，我朋友黃偉榮就在旁打電
    話報警，丁○○將丙○○壓制在地上，丁○○的手滿是鮮血
    等語（見偵查卷第二十二頁），偵查中具結後證述：當時剛
    好經過現場，看到丁○○和丙○○在扭打，後來看到丁○○
    流血才知道丙○○有帶刀等語（見偵查卷第七十八頁），現
    場目擊證人黃偉榮於警詢中證稱：當時見丙○○與丁○○兩
    人是在扭打在馬路旁，丁○○將丙○○壓制在地上，丁○○
    的手都是鮮血，當時我有看到丙○○的手上握著一把小尖刀
    等語（見偵查卷第二十五頁），證人乙○○於警詢中證稱：
    竊嫌是破壞右前車門門鎖進入行竊，車子是女友戊○○所有
    ，但都是我在使用等語（見偵查卷第十九頁），均核無不合
    ，此外，並有丁○○所提出之前開馬偕紀念醫院診斷證明書
    在卷可參，被告所有供本件犯罪所用之白色麻布手套一雙、
    手電筒、斜口鉗、梅花板手、鑿子、摺疊式小刀、活動板手
    各一支、藍色背包一只等物扣案為憑，足徵被告前開自白應
    與事實相符，可以採信，本件事證明確，被告犯行可以認定
    。
二、至證人丁○○於本院審理中雖證稱：當時扭打完後，就發現
    刀子在地上，因為刀子不是我的，所以警詢才說刀子是被告
    的，扭打當時沒有看到被告拿刀子在手上等語（見本院九十
    五年六月七日審判筆錄），然其此部份所述，與其警詢、偵
    查中均明確證述被告為脫免逮捕，乃持扣案小刀攻擊致其受
    傷等情，顯然不合；再核諸證人黃偉榮於本院審理中亦證述
    ：當時逮捕嫌犯後，被害人向伊說身上的傷是被嫌犯弄傷的
    ，被害人說嫌犯是用一個尖尖的東西刺他，被害人並向到場
    處理的警察說嫌犯拿刀子刺傷他，並用手指傷口及在地上的
    刀子給警察看等語（見本院九十五年六月七日審判筆錄），
    足見證人丁○○於警詢、偵查中所言較與事實相符而可採信
    ，本院自無從以其審判中上開陳述作為有利於被告之認定，
    併此敘明。
丙、應適用之法律：
一、按刑法第三百二十九條之以強盜論，即以強盜罪相當條文處
    罰之意，並非專以第三百二十八條第一項之強盜論，故第三
    百三十條所謂犯強盜罪，不僅指自始犯強盜罪者而言，即依
    第三百二十九條以強盜論者，亦包括之，如此項準強盜有第
    三百二十一條第一項各款情形之一，自應依第三百三十條論
    處。又刑法準強盜罪，係以竊盜或搶奪為前提，在脫免逮捕
    之情形，其竊盜或搶奪既遂者，即以強盜既遂論，如竊盜或
    搶奪為未遂，即以強盜未遂論，最高法院分別著有二十五年
    度上字第六六二六號、七十七年度台上字第三九六○號、六
    十八年度年度台上字第二七七二號、七十五年度台上字第六
    三四六號等判決意旨可資參照。另按刑法第三百二十一條第
    一項第三款所謂兇器，凡於人之生命身體之安全，易生危險
    者均屬之，且攜帶兇器行竊，只需行竊時攜帶具有危險性之
    兇器為已足，並不以主觀上有以該兇器行兇之意圖為必要，
    最高法院亦著有七十年度台上字第六一一○號判決、七十一
    年度台上字第七二八號判決意旨可供參照。
二、查，扣案斜口鉗為金屬製品，質地堅硬，把手部為紅色塑膠
    包裹，長約十六公分，前端呈斜尖狀、開口部分銳利；梅花
    扳手為金屬製品，質地堅硬，長約十七點五公分、寬約一點
    三公分，兩端之中空圓圈，直徑分別約為一公分、一點二公
    分；鑿子為金屬製品，質地堅硬，長約六點八公分，直徑約
    零點九公分，前端磨成一字型扁平狀；活動扳手為金屬製品
    ，質地堅硬厚實，全長約四十二公分，握柄部分長約三十公
    分，前端開口並可調整寬度；折疊式小刀為彈式金屬製品，
    質地堅硬，展開刀刃後全長約五公分、寬約二公分、厚約一
    點五公分，刀刃部分長約三公分，可摺疊收藏等情，經本院
    受命法官勘驗後製有勘驗筆錄存卷，是前開扣案物品均為質
    地堅硬之金屬製品，或型尖銳利，或厚實，客觀上足以危害
    他人生命、身體、健康安全，自屬刑法第三百二十一條第一
    項第三款所謂兇器，被告持該等兇器行竊，已符合刑法第三
    百二十一條第一項第三款之情形，其復於遭丁○○逮捕時，
    為脫免逮捕持前開摺疊式小刀、扳手攻擊丁○○對之施以強
    暴，依同法第三百二十九條之規定，應以強盜論，惟其竊盜
    尚未得手，故核被告所為，係犯刑法第三百三十條第一項、
    第二項之攜帶兇器竊盜，因脫免逮捕，而當場施以強暴未遂
    罪。被告為脫免逮補，當場對丁○○施以強暴，雖致丁○○
    受傷，惟並無證據證明被告另有傷害之故意，應認係準強盜
    罪之當然結果，不另論傷害罪。被告已著手於竊盜犯行之實
    行而不遂，為脫免逮捕當場施以強暴，屬強盜未遂犯，爰依
    刑法第二十六條前段之規定減輕其刑。又被告有如事實欄所
    述之前科及刑之執行情形，有臺灣高等法院被告前案紀錄表
    在卷足參，其於有期徒刑執行完畢後五年內，再犯本件有期
    徒刑以上之罪，為累犯，依刑法第四十七條規定加重其刑。
    並依刑法第七十一條規定先加重後減輕之。
丁、科刑審酌事項及沒收物之處理：
一、爰審酌被告有如事實欄所載之前科，素行不佳，正值壯年不
    思循正途勤奮工作率為本件犯行，夜間持兇器行竊並為脫免
    逮捕而當場施強暴之犯罪手段對社會秩序、被害人所造成之
    危害非微及其高職畢業之智識程度（見警詢筆錄教育程度欄
    ）、犯罪後坦承犯行並與被害人丁○○、戊○○達成和解，
    有辯護人所提出和解書二份在卷可稽等一切情狀，量處如主
    文所示之刑，以資懲儆。
二、扣案白色麻布手套一雙、手電筒、斜口鉗、梅花扳手、鑿子
    、活動扳手、摺疊式小刀各一支、藍色背包一只，係被告所
    有，供本件犯罪所用之物，業經被告供陳在卷，爰依刑法第
    三十八條第一項第二款規定沒收。
據上論斷，應依刑事訴訟法第二百九十九條第一項前段，刑法第
第三百二十九條、第三百三十條第一項、第二項、第二十六條前
段、第四十七條、第三十八條第一項第二款，判決如主文。
本案經檢察官徐名駒到庭執行職務
中    華    民    國    95    年    6     月    21    日
                  刑事第四庭審判長法  官  陳恆寬
                                  法  官  許必奇
                                  法  官  陳明偉
右正本證明與原本無異
如不服本判決應於送達後十日內向本院提出上訴狀
                                  書記官  陳慧儷
中    華    民    國    95    年    6     月    21    日
附錄本案論罪科刑法條全文：
中華民國刑法第三百三十條
犯強盜罪而有第三百二十一條第一項各款情形之一者，處七年以
上有期徒刑。
前項之未遂犯罰之。
中華民國刑法第三百二十九條
竊盜或搶奪，因防護贓物、脫免逮捕或湮滅罪證，而當場施以強
暴脅迫者，以強盜論。
刑法第三百二十一條
  犯竊盜罪而有左列情形之一者，處六月以上五年以下有期徒刑：
  一、於夜間侵入住宅或有人居住之建築物、船艦或隱匿其內而犯之者。
  二、毀越門扇、牆垣或其他安全設備而犯之者。
  三、攜帶兇器而犯之者。
  四、結夥三人以上而犯之者。
  五、乘火災、水災或其他災害之際而犯之者。
  六、在車站或埠頭而犯之者。
  前項之未遂犯罰之。


司法院資訊處製作；財團法人民間司法改革基金會備份。
